臺灣高等法院刑事裁定
110年度毒抗字第267號
抗  告  人
即  被  告  顏益助

                    住居新北市○○區○○路00號4樓      上列抗告人因毒品危害防制條例案件，不服臺灣桃園地方法院中華民國110年1月21日裁定（109年度毒聲字第743號），提起抗告，本院裁定如下：
　 主  文
抗告駁回。                                           
    理  由
一、原裁定意旨略以：抗告人即被告（下稱抗告人）甲○○基於施
    用第二級毒品甲基安非他命之犯意，於109年10月1日上午11
    時許，在桃園市平鎮區某友人住處内，以將安非他命摻入食
    鹽水後以針筒注射方式，施用甲基安非他命1次，嗣於109年
    10月3日凌晨0時50分許，在桃園市桃園區中正路與復興路口
    為警盤查，查悉其因毒品案件遭通緝，並扣得針筒2支，始
    悉上情。上揭犯罪事實，業據抗告人於偵訊中坦承不諱，且
    抗告人為警查獲後，經採集尿液送檢驗，呈甲基安非他命陽
    性反應，有桃園市政府警察局桃園分局真實姓名與尿液、毒
    品編號對照表及台灣檢驗科技股份有限公司109年10月16日
    濫用藥物檢驗報告1紙在卷可稽，抗告人犯嫌堪以認定。又
    抗告人前因施用毒品案件，經臺灣臺北地方法院以105年度
    毒聲字第142號裁定送觀察、勒戒後，因認無繼續施用毒品
    之傾向，於105年7月13日執行完畢釋放，並經臺灣臺北地方
    法院檢察署（現更名為臺灣臺北地方檢察署）檢察官以105
    年度毒偵字第954號為不起訴處分確定，有本院被告前案紀
    錄表附卷可稽，是抗告人於上開觀察、勒戒執行完畢釋放後
    ，3年後再犯本案，依最高法院刑事大法庭109年度台上大字
    第3826號裁定意旨，不因於此期間，曾因施用毒品案件經起
    訴、判刑或執行而受影響，據此，檢察官聲請令抗告人入勒
    戒處所觀察、勒戒，即無不合。查抗告人現另案在法務部○○
    ○○○○○執行中，同有前揭被告前案紀錄表可憑，而戒癮治療
    無法在監所内為之，是檢察官裁量權之行使，核無違背法令
    、事實認定錯誤，且裁量無重大明顯瑕疵，本件聲請核屬有
    據，應予准許。爰依毒品危害防制條例第20條第3項、第1項
    、觀察勒戒處分執行條例第3條第1項之規定，裁定抗告人施
    用第二級毒品，應送勒戒處所觀察、勒戒，其期間不得逾2
    月等語。
二、抗告意旨略以:抗告人在監服刑4個月，早已戒除毒品之身癮
    ，請求改以戒癮治療等語。
三、按犯第10條之罪者，檢察官應聲請法院裁定，或少年法院（
    地方法院少年法庭）應先裁定，令被告或少年入勒戒處所觀
    察、勒戒，其期間不得逾2月。觀察、勒戒後，檢察官或少
    年法院（地方法院少年法庭）依據勒戒處所之陳報，認受觀
    察、勒戒人無繼續施用毒品傾向者，應即釋放，並為不起訴
    之處分或不付審理之裁定；認受觀察、勒戒人有繼續施用毒
    品傾向者，檢察官應聲請法院裁定或由少年法院（地方法院
    少年法庭）裁定令入戒治處所強制戒治，其期間為6個月以
    上，至無繼續強制戒治之必要為止。但最長不得逾1年。依
    前項規定為觀察、勒戒或強制戒治執行完畢釋放後，3年後
    再犯第10條之罪者，適用前2項之規定，毒品危害防制條例
    第20條第1項至第3項定有明文。該條所定「3年後再犯」，
    只要本次再犯距最近1次觀察、勒戒或強制戒治執行完畢釋
    放，已逾3年者即屬之，不因其間有無犯第10條之罪經起訴
    、判刑或執行而受影響（最高法院109年度台上大字第3826
    號刑事大法庭裁定意旨參照）。
四、經查：
　㈠本件抗告人施用第二級毒品之事實，業據其於偵訊時坦承不
    諱，且有桃園市政府警察局桃園分局真實姓名與尿液、毒品
    編號對照表、台灣檢驗科技股份有限公司濫用藥物檢驗報告
    可憑，足堪認定。而抗告人前因施用毒品案件，經法院裁定
    送觀察勒戒後，認無繼續施用毒品之傾向，於民國105年7月
    13日執行完畢釋出所，此後抗告人雖有施用毒品案件，經法
    院判處罪刑確定及執行完畢之紀錄，惟無再受觀察、勒戒或
    強制戒治之情形，有本院被告前案紀錄表可稽。是抗告人施
    用毒品之時間，距其最近一次觀察、勒戒或強制戒治執行完
    畢釋放已逾3年，屬現行毒品危害防制條例第20條第3項所定
    「3年後再犯」，不因抗告人曾先後多次犯施用毒品罪，經
    起訴、判刑或執行而受影響。則檢察官於開庭訊問後，考量
    全案情節，依現行規定提起聲請，原審因而裁定抗告人令入
    勒戒處所觀察勒戒，核屬有據，並無違誤。　　
　㈡抗告人雖執前詞提起本件抗告，惟查：監獄為執行場所，而
    非戒癮專責機構，將施用毒品者監禁於監獄內，僅能防止其
    接觸毒品，至於慣用毒品產生之「身癮」、「心癮」，尚賴
    長期且持續之治療予以根除，自難僅憑抗告意旨所稱因另案
    在監執行，已達戒除毒癮之效果，或逕認無觀察勒戒之必要
    。又刑事訴訟法第253條第2第1項規定：檢察官為緩起訴處
    分者，得命被告於一定期間內遵守或履行下列各款事項：六
    、完成戒癮治療、精神治療、心理輔導或其他適當之處遇措
    施。第2項規定：檢察官命被告遵守或履行前項第3款至第6
    款之事項，應得被告之同意；另毒品危害防制條例第24條第
    3項規定：檢察官依刑事訴訟法第253條之2第1項第6規定為
    緩起訴處分前，應徵詢醫療機構之意見；必要時並得徵詢其
    他相關機關（構）之意見。第4項規定：刑事訴訟法第253條
    之2第1項第6款規定之緩起訴處分，其適用戒癮治療之種類
    、刑事訴訟法第253條之2實施對象、內容、方式、執行醫療
    機構或其他機構與其他相關事項之辦法及完成戒癮治療之認
    定標準，由行政院定之。法務部依上開規定而訂頒「毒品戒
    癮治療實施辦法及完成治療認定標準」，第2條第2項規定：
    被告有下列情事之一時，不適合為附命完成戒癮治療之緩起
    訴處分，但無礙其完成戒癮治療期程者，不在此限。一、緩
    起訴處分前，因故意犯他罪，經檢察官提起公訴或判決有罪
    確定。二、緩起訴處分前，另案撤銷假釋，等待入監服刑。
    三、緩起訴處分前，另案羈押或執行有期徒刑。可知，是否
    給被告戒癮治療之緩起訴處分，乃檢察官之權責，並非法院
    可依職權決定之。法院僅能於最小限度內，審查檢察官是否
    有濫權情事。本件抗告人前因違反毒品危害防制條例案件，
    經臺灣臺北地院以109年度審易字第319號判處有期徒刑4月
    確定，於109年10月3日入監執行，於110年2月2日執行完畢
    ，有被告前案紀錄在卷可稽。依上開「毒品戒癮治療實施辦
    法及完成治療認定標準」第2條第2項規定，被告在緩起訴處
    分前，執行另案有期徒刑，檢察官未予抗告人附戒癮治療之
    緩起訴處分，並無不當。從而，本件抗告，核無理由，應予
    駁回。
據上論結，應依刑事訴訟法第412條，裁定如主文。
中　　華　　民　　國　　110 　年　　3 　　月　　16　　日
                  刑事第十二庭  審判長法  官  陳如玲
　　　　　　　　　                    法  官  郭惠玲
　　　　　　　　　                    法  官  廖建瑜
以上正本證明與原本無異。
不得再抗告。
                                      書記官  邵佩均
中　　華　　民　　國　　110 　年　　3 　　月　　16　　日